【裁判字號】    91,易,2947
【裁判日期】    920317
【裁判案由】    侵占
【裁判全文】
臺灣高雄地方法院刑事判決                        九十一年度易字第二九四七號
    公  訴  人  臺灣高雄地方法院檢察署檢察官
    被      告  甲○○
右列被告因業務侵占案件，經檢察官提起公訴（九十一年度偵字第一七六四○號），
本院判決如左：
    主  文
甲○○連續意圖為自己不法之所有，而侵占對於業務上所持有之物，處有期徒刑拾月
。
    事  實
一、甲○○自民國八十八年十月十三日受僱於全虹企業股份有限公司（下稱全虹公司
    ），並於九十一年一月間調派至高雄縣鳳山青年店，擔任店長一職，並負責銷售
    行動電話及帳務管理等工作，為從事業務之人，為謀己利，意圖為自己不法之所
    有，基於概括之犯意，利用職務之機會，於九十一年一月間起，連續將商品ＰＴ
    —八二五０ＣＵＩ號之商品（即行動電話、單價為八千七百元）共四十件、編號
    ＰＴ三三一０ＣＵＩ（即行動電話、單價四千五百元）共三件、編號Ａ９—０４
    ＢＣ１６之商品（即手機吊飾、單價三十三元）一件、及和信專案行動電話配門
    號（包含編號ＰＴ—八二五０ＣＵＩ行動電話、ＰＴ—八二五０Ｙ１ＧＮ、ＹＩ
    ＣＯ手機外殼、編號ＫＧ—ＳＩＭＳＣ即ＳＩＭ卡、合計整組單價為四千九百九
    十元）共三件，所售出共計三十六萬一千五百零三元之金額先後侵占入己，明知
    均非現金交易，但為避免公司查帳發覺，卻將該不實之事項登載於其業務上作成
    之一月二十一日之結帳後現金交易日報表內，並虛列為現金交易，再傳輸回全虹
    公司，足以生損害於全虹公司，且除前開金額外，另加上前一日即一月二十日之
    結存金額為一萬七千四百零五元，於二十一日之結存金額共為三十七萬八千九百
    零八元，然於二十三日甲○○僅匯一萬七千三百零八元予總公司之帳戶內，而將
    其業務上所收取而持有之貨款金額共三十六萬一千六百元之款項均以陸續侵占入
    己。嗣因各門市均須於當日營業額匯回總公司，總公司會計人員於九十一年一月
    二十二日進行盤點，發現青年店之營業額現金收入高達三十六萬一千五百零三元
    ，但甲○○僅匯款一萬七千三百零八元予總公司，經公司連絡甲○○，但甲○○
    表明另進行匯款，但遲未匯款，而藉詞拖延且避不見面，全虹公司即進行清點，
    始發現上情。
二、案經全虹公司訴請臺灣高雄地方法院檢察署檢察官偵查起訴。
    理  由
一、訊據被告甲○○固坦承受僱於全虹公司，於九十年至高雄青年店擔任店長，負責
    行動電話之銷售，及帳務管理，且共有三十六萬一千六百元之貨款未繳回公司等
    情無訛，惟矢口否認有何業務侵占之犯行，辯稱：是一名自稱為「陳慶峰」之客
    人向伊購買手機，因「陳慶峰」表示可幫伊賣手機作業績，伊才陸續將四十多支
    之行動電話交予「陳慶峰」販售，但事後「陳慶峰」竟未支付伊售出行動電話之
    貨款，才導致無法付予公司云云。
二、經查︰
（一）右揭犯罪事實，業據告訴人全虹公司之代理人乙○○在庭指陳：被告甲○○於
      八十八年即任職於全虹公司，但於九十一年一月份調至高雄青年店擔任店長，
      負責販售行動電話、接洽客戶、財務及人員管理等職務，而於九十一年一月二
      十二日高雄區中心會計進行盤點時，發現被告短少價值三十六萬一千六百元之
      行動電話之貨款，並即詢問被告，但被告並無法交代該筆款項之流向，且依公
      司規定，購買行動電話需以現金或使用信用卡交易，並不可積欠，且於二十二
      日當天被告雖有簽立一張面額三十六萬元之本票交予公司表示會清償，但被告
      離職後就避不見面等語甚明。
（二）且依全虹公司之規定，各門市部每日均需將所出售之行動電話種類與金額輸入
      電腦後列印報表並繳回總公司，除留下約三千元之金額作為零用金外，其餘金
      額均需匯入總公司之帳戶內，由總公司進行比對，被告之員工代號為「三五四
      二號」，公司於九十一年一月二十三日列印報表發現高雄鳳山青年店於九十一
      年一月二十一日當天營業額共有三十六萬一千五百零三元之現金交易，前一天
      所結存金額為一萬七千四百零五元，合計金額為三十七萬八千九百零八元，但
      於九十一年一月二十三日當天，總公司僅收到一萬七千三百零八元之款項，當
      天與被告聯絡，被告原表示下午另行匯款，但事後均未匯款等情，業據證人即
      全虹公司內勤主管游素貞在庭證述甚明（見本院九十一年十月八日訊問筆錄）
      ，且被告所侵占之金額總數共為三十六萬一千六百元，且除有編號ＰＴ—八二
      五０ＣＵＩ之行動電話共四十筆交易（單價為八千七百元）外，另有編號ＰＴ
      —三三一０ＣＵＩ之行動電話商品交易共三筆（單價為四千五百元）、編號Ａ
      ９—０４ＢＣ１６之手機吊飾商品一筆交易（單價三十三元），及內含有編號
      ＰＴ—八二五０ＣＵＩ行動電話、編號八二五０Ｙ１ＧＮ手機外殼、編號ＫＧ
      —ＳＩＭＳＣ之ＳＩＭ卡等商品之和信專案交易共三筆（經折扣後之單價為四
      千九百九十元），合計銷售金額為三十六萬一千五百零三元之交易，再加上一
      月二十日之結餘金額為一萬七千四百零五元，故於二十一日被告收得款項總計
      為三十七萬八千九百零八元，被告於一月二十二日僅匯一萬七千三百零八元予
      總公司等情，此有高雄青年９１０１２１（星期一）結帳後現今日報表、交易
      型態、高雄青年９１０１２２（星期二）結帳後現今日報表（交易型態）、高
      雄青年存貨明細表、存貨類別統計表、庫存明細表等資料各一份均附卷足憑，
      是核計被告所出售之手機吊飾與和信專案折價款，及所留零用金二千四百零五
      元，共為一萬七千四百零八元，但被告僅匯一萬七千三百零八元予全虹公司，
      故除被告所稱交予友人「陳慶峰」之行動電話外，尚有其他商品交易之金額未
      匯予總公司，且被告自陳未將於二十一日所銷售所得之金額交回予公司，及前
      開所稱先後共交付四十一支行動電話予「陳慶峰」之情，顯與前開事證不符，
      不無疑問。
（三）且據被告於警詢中先陳稱：伊於九十一年一月份在全虹公司高雄青年店擔任店
      長期間，因有一位客人於該月期間陸續向伊購買手機共四十一支，且均沒有付
      錢，所以才會欠公司該筆錢，伊與該名客人並沒有關係，只是一般客人等語（
      見偵查卷第二頁背面調查筆錄）。且於本院調查時則坦承稱：依公司規定，買
      賣手機之程序，要一手交錢一手交貨，並不可以簽帳月底付錢等語明確，但又
      陳稱：伊確實未將前開金額繳回公司，是因有一名客人叫做「陳慶峰」跟伊買
      手機，前後加起來共四十幾支手機，陳慶峰均沒有付貨款，是因陳慶峰跟伊往
      來一年多，陳慶峰為讓伊作業績，幫伊賣手機，故未先向陳慶峰收取手機費用
      ，陳慶峰幫伊買賣手機，並未簽立任何資料等語。是被告先陳稱前開積欠公司
      之金額是販售行動電話予客人，客人未付款之費用，但於本院調查時則改稱，
      該筆費用是往來一年多的友人「陳慶峰」幫伊販售行動電話，但該名友人未支
      付貨款而積欠，先後所陳相歧，顯有可疑，且被告並坦承是陸續將四十多支的
      行動電話交予該名友人，既然之前所交付之行動電話貨款已未支付貨款，被告
      又為何毫無保留繼續交付行動電話予陳慶峰？又被告所製作之資料均為一月二
      十一日之銷售，是被告所辯不僅與事證不符，且與常情相悖。
（四）再據被告當庭所提出之民國八十八年五月一日臺灣時報之簡報影本一紙，其上
      登載遺失身分證Ｚ000000000號作廢陳慶峰等內容，並稱：伊有用行
      動電話跟陳慶峰聯絡催討費用，但伊不記得陳慶峰的行動電話號碼，但伊有前
      往林園找過陳慶峰，但並不是跟伊買手機的那個人等語，即細繹被告前開所陳
      ，被告已稱「陳慶峰」並未留下任何住所等聯絡資料，那如何能到林園鄉找到
      「陳慶峰」？縱使由警員提出口卡供被告指認，被告當可看出與其往來之「陳
      慶峰」不同，竟又前往取得八十八年的剪報影本，且被告與「陳慶峰」間有一
      年多的生意往來，竟然連最基本的聯絡電話都無法提出，是被告前開所陳不僅
      與經驗法則不符，且所述矛盾，實不足採信。被告於當庭表明「陳慶峰」之聯
      絡電話等資料均置於全虹公司高雄鳳山青年店內，但證人游素貞表示高雄鳳山
      青年店內被告並未留有任何資料等語甚明（見本院九十二年三月五日審理筆錄
      ），益徵被告所辯不實，難以採信。
（五）此外，並有被告所簽立之本票、全虹公司之營利事業登記證、經濟部公司執照
      、被告任職全虹公司之新進人員應徵資料表、報到程序單、職前介紹檢查表、
      試用同意書各一紙均附卷足憑。
（六）綜上說明，被告前開所辯，顯係事後推委卸責之詞，並不足採信，本件事證明
      確，被告犯行洵堪認定。
三、核被告甲○○所為，係犯刑法第二百十六條、第二百十五條之行使業務上登載不
    實文書罪及同法第三百三十六條第二項之業務侵占罪。被告於業務上登載不實文
    書後，復持以行使，其登載不實之低度行為為行使之高度行為吸收，不另論罪。
    其先後多次業務侵占犯行，時間緊接，犯罪構成要件相同，顯係基於概括犯意反
    覆為之，應依連續犯規定以一罪論，並加重其刑。又被告行使業務上登載不實文
    書，目的在於侵占業務上持有之財物，所犯二罪間有方法結果之牽連關係，為牽
    連犯，應依刑法第五十五條之規定，從一重之連續業務侵占罪處斷。公訴人雖未
    就被告所犯行使業務上登載不實文書罪起訴，但被告所犯行使業務上登載不實文
    書罪，與前開起訴之犯罪事實間有牽連犯之裁判上一罪之關係，為起訴效力所及
    ，基於審判不可分之原則，應併予審理，附此說明。爰審酌被告之素行良好，有
    台灣高等法院被告全國前案記錄表一分在卷供佐、為謀己利之犯罪動機、目的、
    手段、侵占之金額為三十六萬一千六百元、所造成告訴人全虹公司所生之損害，
    且被告於侵占後迄今並未清償所侵占之款項予告訴人公司及犯後在庭態度良好等
    一切情狀，量處如主文所示之刑，以示懲儆。
據上論斷，應依刑事訴訟法第二百九十九條第一項前段，刑法第二百十六條、第二百
十五條、三百三十六條第二項、第五十五條、第五十六條，罰金罰鍰提高標準條例第
一條前段，判決如主文。
中      華      民      國    九十二    年      三      月    十七    日
                        臺灣高雄地方法院刑事第三庭
                            法    官   程克琳
右正本證明與原本無異。
如不服本判決，應於判決送達後十日內，向本院提出上訴狀。
                             書記官    梁瑜玲
中    華    民    國      九十二      年      三      月      二十      日
【附錄本案論罪科刑法條】
刑法第三百三十六條第二項：
對於業務上所持有之物，犯前條第一項之罪者，處六月以上五年以下有期徒刑，得併
科三千元以下罰金。


司法院資訊處製作；財團法人民間司法改革基金會備份。
